---
title: "Using DADA2 in R"
output: 
  html_document: 
    toc: yes
    fig_width: 5
    fig_height: 4
    number_sections: yes
date: '2022-04-12'
editor_options: 
  markdown: 
    wrap: 80
---

```{r setup, include=FALSE}
knitr::opts_chunk$set(echo = TRUE, cache = TRUE)
```

# 1.安装dada2

安装dada2, 从bioconductor安装dada2，当前版本为3.14

```{r}
if(require(dada2)) {
  print('DADA2 加载成功')
} else{
  print('安装DADA2')
  BiocManager::install("dada2")
}
```

# 2. 测试DADA2分析流程

示例数据从此处[此处](https://mothur.s3.us-east-2.amazonaws.com/wiki/miseqsopdata.zip)下载

```{r}
path <- './MiSeq_SOP/' # 文件路径设置
```

## 2.1 读取文件 

现在我们读入 fastq 文件的名称，并执行一些字符串操作以获得正向和反向 fastq
文件的匹配列表。

Forward and reverse fastq filenames have format: SAMPLENAME_R1_001.fastq and
SAMPLENAME_R2_001.fastq

```{r}
fnFs <- sort(list.files(path, pattern="_R1_001.fastq", full.names = TRUE))
fnRs <- sort(list.files(path, pattern="_R2_001.fastq", full.names = TRUE)) 
# 提取样本名 
sample.names <- sapply(strsplit(basename(fnFs), "_"), `[`, 1)
```

# 3. 质控

## 3.1 查看质控图 

正向

```{r}
plotQualityProfile(fnFs[1:2]) 
```

反向
```{r}
plotQualityProfile(fnRs[1:2])
```

## 3.2 过滤和修剪

为过滤的 fastq.gz 文件分配文件名。

Place filtered files in filtered/ subdirectory
```{r}
filtFs <- file.path(path, "filtered", paste0(sample.names, "_F_filt.fastq.gz"))
filtRs <- file.path(path, "filtered", paste0(sample.names, "_R_filt.fastq.gz"))
names(filtFs) <- sample.names
names(filtRs) <- sample.names
```

我们将使用标准过滤参数：maxN=0（DADA2 不需要 N）truncQ=2、rm.phix=TRUE和maxEE=2。
该maxEE参数设置读取中允许的“预期错误”的最大数量，这是一个比简单平均质量分数更好的过滤器。
```{r}
out <- filterAndTrim(fnFs, filtFs, fnRs, filtRs, truncLen=c(240,160),
                     maxN=0, maxEE=c(2,2), truncQ=2, rm.phix=TRUE,
                     compress=TRUE, multithread=FALSE) # On Windows set multithread=FALSE
head(out)
```


# 4. 了解错误率

```{r}
errF <- learnErrors(filtFs, multithread=TRUE)
errR <- learnErrors(filtRs, multithread=TRUE)
```


可视化误差
```{r}
plotErrors(errF, nominalQ=TRUE)
```

# 5. 样本推断

```{r}
dadaFs <- dada(filtFs, err = errF, multithread = TRUE)
dadaRs <- dada(filtRs, err = errF, multithread = TRUE)
```

检查返回的dada-class对象：

```{r}
dadaFs[[1]]
```

# 6. 合并双端序列 
```{r}
mergers <- mergePairs(dadaFs, filtFs, dadaRs, filtRs, verbose=TRUE)
# Inspect the merger data.frame from the first sample
head(mergers[[1]])
```

# 7. 构建ASV表
## 7.1 构建表 
```{r}
seqtab <- makeSequenceTable(mergers)
dim(seqtab)
```

Inspect distribution of sequence lengths

```{r}
table(nchar(getSequences(seqtab)))
```


## 7.2. 移除嵌合体

```{r}
seqtab.nochim <- removeBimeraDenovo(seqtab, method="consensus", multithread=FALSE, verbose=TRUE)
dim(seqtab.nochim)
sum(seqtab.nochim)/sum(seqtab)
```

# 8. 物种分类

```{r}
taxa <- assignTaxonomy(seqtab.nochim, "./tax/silva_nr99_v138.1_train_set.fa.gz", multithread=TRUE)
```

检查分类结果
```{r}
taxa.print <- taxa # Removing sequence rownames for display only
rownames(taxa.print) <- NULL
head(taxa.print)
```

# 9. 下游分析 

```{r echo=FALSE}
if (require(phyloseq)) {
  print('DADA2 加载成功')
} else{
  print('安装phyloseq')
  BiocManager::install('phyloseq')
}

require(tidyverse)

theme_set(theme_bw())
```

## 9.1 构造phyloseq对象 

meta info

```{r}
samples.out <- rownames(seqtab.nochim)
subject <- sapply(strsplit(samples.out, "D"), `[`, 1)
gender <- substr(subject,1,1)
subject <- substr(subject,2,999)
day <- as.integer(sapply(strsplit(samples.out, "D"), `[`, 2))
samdf <- data.frame(Subject=subject, Gender=gender, Day=day)
samdf$When <- "Early"
samdf$When[samdf$Day>100] <- "Late"
rownames(samdf) <- samples.out
```

build object

```{r}
ps <- phyloseq(otu_table(seqtab.nochim, taxa_are_rows=FALSE),
               sample_data(samdf),
               tax_table(taxa))
ps <- prune_samples(sample_names(ps) != "Mock", ps) # Remove mock sample

dna <- Biostrings::DNAStringSet(taxa_names(ps))
names(dna) <- taxa_names(ps)
ps <- merge_phyloseq(ps, dna)
taxa_names(ps) <- paste0("ASV", seq(ntaxa(ps)))
ps
```

## 9.2 Alpha 多样性分析 

```{r}
plot_richness(ps, x="Day", measures=c("Shannon", "Simpson"), color="When")
```

## 9.3 NMDS 分析

Transform data to proportions as appropriate for Bray-Curtis distances

```{r}
ps.prop <- transform_sample_counts(ps, function(otu) otu/sum(otu))
ord.nmds.bray <- ordinate(ps.prop, method="NMDS", distance="bray")
plot_ordination(ps.prop, ord.nmds.bray, color="When", title="Bray NMDS")
```

## 9.4 群落结构柱状图
```{r}
top20 <- names(sort(taxa_sums(ps), decreasing=TRUE))[1:20]
ps.top20 <- transform_sample_counts(ps, function(OTU) OTU/sum(OTU))
ps.top20 <- prune_taxa(top20, ps.top20)
plot_bar(ps.top20, x="Day", fill="Family") + facet_wrap(~When, scales="free_x")
```



